臺北高等行政法院裁定
110年度交抗字第31號
抗  告  人  王進忠                                 
上列抗告人因交通裁決事件，對臺灣新竹地方法院中華民國110
年7月6日110年度交字第154號行政訴訟裁定提起抗告，本院裁定
如下：
    主　文
抗告駁回。
抗告訴訟費用新臺幣參佰元由抗告人負擔。
    理　由　
一、按交通裁決事件之抗告，抗告法院認抗告為無理由者，依行
    政訴訟法第237條之9第3項準用同法第272條規定，再準用民
    事訴訟法第495條之1第1項、第449條第1項規定，應為駁回
    抗告之裁定。
二、本件抗告人因不服交通部公路總局新竹區監理所(下稱新竹
    區監理所)民國110年6月2日竹監裁字第50-ZBA359424號裁決
    書(下稱原處分)以第三人林雅惠於110年1月12日不依規定使
    用燈光，依道路交通管理處罰條例第42條規定，所為裁處林
    雅惠罰鍰新臺幣1,200元，於110年6月29日提起行政訴訟，
    請求撤銷原處分。經原審以原處分之受處分人係林雅惠，抗
    告人非受處分人，並無因原處分致其權利或法律上利益受侵
    害，抗告人之起訴自非適法，且無從補正，乃予裁定駁回。
三、抗告意旨略以：抗告人係交通違規駕駛人，為道路交通管理
    處罰條例第87條規定之受處分人，其因原處分致權利或法律
    上利益受侵害，起訴並無違法，不應被駁回。抗告人親至新
    竹區監理所依規定辦理開立裁決書，若被處分人應為使用駕
    駛人，新竹區監理所係故意或過失而未更改，不應歸責於抗
    告人，使抗告人失去起訴之權利等語。
四、本院查：
㈠、行政法院作為國家機關，為維持其正常機能，真正以司法裁
    判解決紛爭，達到保障人民自己權利或利益之救濟為目的，
    故行政訴訟，除法律別有規定得就無關自己權益之事項，對
    於行政機關之違法行為提起行政訴訟外，以保護個人主觀權
    益為目的提起主觀訴訟為原則。行政訴訟既屬保障人民主觀
    權益之救濟程序（行政訴訟法第1條規定意旨參照），則除
    法律有特別規定而例外開放之公益訴訟外，行政訴訟法上其
    他訴訟種類，均以原告有主觀公權利受損害為前提，方有提
    起訴訟利用此程序救濟其權利之訴訟權能。在具體之訴訟事
    件中，須有訴訟實施權，始得以自己名義為原告或被告，而
    受本案判決之資格，此即行政訴訟上所謂「當事人適格」。
    又依行政訴訟法第4條規定提起撤銷訴訟者，除行政處分之
    相對人外，利害關係人亦得提起，惟此所指利害關係，乃係
    法律上之利害關係而言，不包括事實上之利害關係，亦即其
    權利或法律上利益因行政處分而直接受有損害者，始為相當
    ；若僅具經濟上、情感上或其他事實上之利害關係者，並非
    所謂法律上之利害關係。從而，提起撤銷訴訟者，須依原告
    主張足以顯現出行政處分有損害其權利或法律上利益之可能
    者，其原告之當事人適格始無欠缺。換言之，若非中央或地
    方機關之行政處分相對人，或非行政處分相對人以外之利害
    關係第三人，而就行政處分提起撤銷訴訟者，即屬當事人不
    適格，應認其訴為無理由，予以駁回。
㈡、依原處分之記載(見原審卷第21頁)，受處分人係第三人林雅
    惠，抗告人既非受處分人，亦無因原處分致其權利或法律上
    利益受侵害之情，是抗告人提起本件訴訟訴請撤銷原處分，
    依上說明，因無提起行政訴訟之訴之利益，而欠缺訴訟實施
    權，為當事人不適格。原裁定未因抗告人提起本件訴訟為當
    事人不適格，以判決予以駁回，固有未合，然本件訴訟應予
    駁回之結果，則無二致，且本件訴訟既認抗告人無提起之訴
    之利益，自無經由原審以較嚴謹之判決程序，以保障抗告人
    實體權利之問題。從而，原裁定雖有前揭違誤，惟已無發回
    原審法院更為審理之必要與實益。抗告意旨，徒執前詞，求
    予廢棄原裁定，尚難認為有理由，應予駁回。至於新竹區監
    理所是否如抗告人所述，於其已辦理歸責情況下，仍以原受
    舉發人林雅惠為裁罰對象作成原處分，不會改變原處分之受
    處分人係林雅惠之事實，也不會改變抗告人既非原處分之處
    分相對人，亦非利害關係人之情節，併予敘明。
五、據上論結，本件抗告為無理由。依行政訴訟法第237條之9第
    3項、第272條、第104條，民事訴訟法第95條、第78條，裁
    定如主文。
中　　華　　民　　國　　111  　年　　2　　月　　21　　日
　　                臺北高等行政法院第五庭
　　                          審判長法  官  蘇嫊娟
                                    法  官  魏式瑜
                                    法  官  劉正偉
上為正本證明係照原本作成。
不得抗告。
中　　華　　民　　國　　111 　年　　2 　　月　　21　　日
                                    書記官　鄭聚恩